臺灣屏東地方法院民事判決
111年度潮簡字第810號
原      告  兆豐產物保險股份有限公司

法定代理人  梁正德  
訴訟代理人  黃美娟  
被      告  洪淑晴  

上列當事人間請求侵權行為損害賠償(交通)事件，本院於民國11
1年11月21日言詞辯論終結，判決如下：
　　主  文
被告應給付原告新臺幣捌萬參仟零參拾壹元，及自民國111年7月
31日起至清償日止，按年息百分之五計算之利息。
原告其餘之訴駁回。
訴訟費用由被告負擔百分之六十六，其餘由原告負擔。
本判決第一項得假執行。但被告如以新臺幣捌萬參仟零參拾壹元
為原告預供擔保後，得免為假執行。
    事實及理由
一、原告主張：被告於民國109年12月12日(應為20日之誤)14時2
    0分許，騎乘車牌號碼000-0000號普通重型機車（下稱A車）
    ，沿屏東縣新園鄉台17線(新生路)由北往南行至與鹽龍路口
    ，左轉彎時未注意直行車，而與同向訴外人即原告之被保險
    人洪孝華駕駛所有車牌號碼000-0000號自用小客車(下稱B車
    )發生碰撞，B車維修費用含零件新臺幣（下同）98,904元、
    工資14,180元、烤漆12,200元，原告已悉數向洪孝華給付保
    險金，爰依民法第184條第1項前段、第191條之2及保險法第
    53條第1項之侵權行為及保險代位法律關係提起本件訴訟，
    並聲明：被告應給付原告125,284元，及自起訴狀繕本送達
    翌日起至清償日止，按年息5%計算之利息。
二、被告則以：我是停等紅燈要直行，綠燈起步時遭B車撞到我
    ，且當時對方跟我說車輛維修約8,000元，原告請求不合理
    等語，資為抗辯，並聲明：原告之訴駁回。
三、經查，被告、洪孝華於上開時、地分別騎乘、駕駛A、B車發
    生碰撞，原告已向洪孝華給付上述保險金等情，有行車執照
    、估價單、理賠資料等件可佐（本院卷第8、19-24頁），並
    經本院向警局調取道路交通事故調查卷宗核閱無誤，且為兩
    造所不爭執，堪信為真實。　　
四、得心證之理由：
  ㈠按因故意或過失，不法侵害他人之權利者，負損害賠償責任
    。汽車、機車或其他非依軌道行駛之動力車輛，在使用中加
    損害於他人者，駕駛人應賠償因此所生之損害。不法毀損他
    人之物者，被害人得請求賠償其物因毀損所減少之價額。損
    害之發生或擴大，被害人與有過失者，法院得減輕賠償金額
    ，或免除之。民法第184條第1項前段、第191條之2前段、第
    196條、第217條第1項分別定有明文。次按被保險人因保險
    人應負保險責任之損失發生，而對於第三人有損失賠償請求
    權者，保險人得於給付賠償金額後，代位行使被保險人對於
    第三人之請求權；但其所請求之數額，以不逾賠償金額為限
    。保險法第53條第1項可資參照。再按物被毀損時，被害人
    除得依民法第196條請求賠償外，並不排除民法第213條至第
    215條之適用；依民法第196條請求賠償物被毀損所減少之價
    額，得以修復費用為估定之標準，但以必要者為限，例如：
    修理材料以新品換舊品，應予折舊（最高法院77年度第9次
    民事庭會議決議㈠參照）。又按汽車行駛時，駕駛人應注意
    車前狀況及兩車並行之間隔，並隨時採取必要之安全措施。
    機車行駛至交岔路口，其轉彎，應依標誌或標線之規定行駛
    ；無標誌或標線者，應依第一百零二條及下列規定行駛：一
    、內側車道設有禁行機車標誌或標線者，應依兩段方式進行
    左轉，不得由內側或其他車道左轉。二、在三快車道以上單
    行道道路，行駛於右側車道或慢車道者，應以兩段方式進行
    左轉彎；行駛於左側車道或慢車道者，應以兩段方式進行右
    轉彎。轉彎車應讓直行車先行。道路交通安全規則第94條第
    3項前段、第99條第2項、第102條第1項第7款各有明文。
  ㈡就被告當時是否有左轉彎之行為，經本院向警局調取B車行車
    紀錄器影片，當庭勘驗結果乃：行車紀錄器時間下午2時34
    分45秒時，B車在路口停等紅燈，停止線左前方有一台汽車
    ，但是前方並無車輛；下午2時34分50秒時號誌轉為綠燈，B
    車往前行駛，右方被告騎乘的A車自畫面出現，A車往畫面左
    邊行駛，至下午2時34分52秒時，A車在B車畫面前方，A、B
    兩車發生碰撞等情，有本院勘驗筆錄可佐(本院卷第57頁反
    面)，足見被告騎乘A車係於號誌轉為綠燈後，甫由B車右方
    往左騎乘而碰撞，並由道路交通事故現場圖、照片所呈，兩
    車所處新生路、鹽龍路口之位置(本院卷第28頁反面、35-36
    頁)，被告當時顯為左轉鹽龍路，方由右至左騎乘，故被告
    辯稱為直行等語，要難採信。準此，被告就其轉彎未讓直行
    車之過失行為，致B車碰撞受損，應成立侵權行為，故原告
    得於給付保險金後，依前述規定向被告請求損害賠償。
  ㈢另由上述勘驗結果，可知洪孝華駕駛B車俟綠燈後，才行駛2
    秒，即與A車發生碰撞，且對被告如斯無視車況，貿然轉彎
    之行為，一般人皆難以預見，亦缺充足時間反應，不足認定
    洪孝華亦具過失。再被告雖就原告請求金額以上詞為辯，然
    乏證據可佐，亦與洪孝華向原告請求125,284元之保險金相
    悖，衡以車輛受損項目究屬為何，除有特殊情事，仍須經維
    修廠專業人員將車輛實際拆裝、檢測、評估，始知全貌，是
    被告所辯，仍無可取。
  ㈣原告請求B車維修費用，依估價單所載零件98,904元(本院卷
    第19-22頁)，既以新零件更換被毀損之舊零件，自應將折舊
    予以扣除，依行政院所頒固定資產耐用年數表及固定資產折
    舊率之規定，非運輸業用客車、貨車之耐用年數為5年，依
    定率遞減法每年折舊1000分之369，另依營利事業所得稅查
    核準則第95條第6項規定「固定資產提列折舊採用定率遞減
    法者，以1年為計算單位，其使用期間未滿1年者，按實際使
    用之月數相當於全年之比例計算之，不滿1月者，以1月計」
    ，B車於108年10月出廠，有行車執照在卷可佐（本院卷第8
    頁），距事故日之109年12月20日止，已使用1年3月，故零
    件折舊後之維修費用估定為56,651元（詳如附表之計算式）
    ，加計工資14,180元、烤漆12,200元，原告得請求被告給付
    維修費用合計83,031元，逾此金額之請求，不應准許。
  ㈤原告本件得向被告請求給付之金額，屬無確定期限之給付，
    原告請求自起訴狀繕本送達翌日即111年7月31日（本院卷第
    42頁）起至清償日止，按年息5%計算之遲延利息，核與民法
    第203條、第229條第2項、第233條第1項前段規定相符，亦
    應准許。　
五、綜上所述，原告依侵權行為及保險代位之法律關係，請求被
    告如主文第1項所示，為有理由，應予准許；逾此範圍之請
    求，則屬無據，應予駁回。
六、本件原告勝訴部分係適用簡易程序所為被告敗訴之判決，依
    民事訴訟法第389條第1項第3款規定，應依職權宣告假執行
    ，另依同法第392條第2項規定，職權宣告被告如預供擔保，
    免為假執行。
七、本件事證已臻明確，其餘主張及所提證據，核與判決之結果
    不生影響，爰不一一論列，併此敘明。
八、訴訟費用負擔之依據：民事訴訟法第79條。
中　　華　　民　　國　　111 　年　　12　　月　　8 　　日
                  潮州簡易庭  法　官　曾迪群
附表
-----
折舊時間           金額
第1年折舊值        98,904×0.369=36,496
第1年折舊後價值    98,904-36,496=62,408
第2年折舊值        62,408×0.369×(3/12)=5,757
第2年折舊後價值    62,408-5,757=56,651
以上正本係照原本作成。
如不服本判決，應於送達後20日內，向本院提出上訴狀並表明上
訴理由，如於本判決宣示後送達前提起上訴者，應於判決送達後
20 日內補提上訴理由書（須附繕本）。如委任律師提起上訴者
，應一併繳納上訴審裁判費。
中　　華　　民　　國　　111 　年　　12　　月　　8 　　日
                              書記官　薛雅云